【裁判字號】    95,訴,2593
【裁判日期】    950817
【裁判案由】    偽造文書等
【裁判全文】
臺灣高雄地方法院刑事判決              95年度訴字第2593號
    公  訴  人  臺灣高雄地方法院檢察署檢察官
    被      告  乙○○
上列被告因偽造文書等案件，經檢察官提起公訴（95年度偵字第
15431 號），嗣因被告於本院準備程序時就被訴事實為有罪之陳
述，經本院告知簡式審判程序意旨，並聽取被告及檢察官之意見
後，本院合議庭裁定由受命法官獨任依簡式審判程序審理，判決
如下：
    主  文
乙○○行使偽造私文書，足以生損害於公眾及他人，累犯，處有
期徒刑捌月，扣案之偽造「鄭振興」駕照壹張、如附表一所示偽
造「鄭振興」署押、印文各壹枚、偽造「鄭振興」印章壹枚沒收
；又夜間侵入住宅、踰越安全設備竊盜，累犯，處有期徒刑壹年
；又偽造署押，足以生損害於公眾及他人，累犯，處有期徒刑陸
月，如附表二所示偽造「鄭振興」署押共拾壹枚（含簽名拾壹
枚、指印貳拾枚），均沒收，應執行有期徒刑貳年，扣案之偽造
「鄭振興」駕照壹張、如附表一所示偽造「鄭振興」署押、印文
各壹枚、偽造「鄭振興」印章壹枚，如附表二所示偽造「鄭振興
」署押共拾壹枚（含簽名拾壹枚、指印貳拾枚），均沒收。
    事實及理由
一、本件被告乙○○所犯均係死刑、無期徒刑、最輕本刑為3 年
    以上有期徒刑以外之罪，其於準備程序中就被訴事實為有罪
    之陳述，經審判長告知簡式審判程序之旨，並聽取公訴人及
    被告之意見後，本院合議庭認宜進行簡式審判程序，依刑事
    訴訟法第273 條之1 第1 項規定，合議裁定由受命法官獨任
    進行簡式審判程序，合先敘明。
二、乙○○前於民國86年間，因竊盜案件，經臺灣高等法院高雄
    分院86年度上易字第256 號判決處有期徒刑1 年6 月確定，
    另因竊盜案件，經本院89年度易字第5158號判決處有期徒刑
    7 月確定，2 罪接續執行，甫於91年10月21日執行完畢。詎
    仍不知悔改，於94年10月間，基於偽造特種文書之犯意聯絡
    ，在高雄市皇統大飯店前，交付照片2 張及新臺幣（下同）
    4 萬元予不詳年籍姓名外號「張仔」成年男子，委由該男子
    代為偽造駕照，該男子收受照片後，即以不詳方法，在不詳
    地點，偽造貼有乙○○照片、「鄭振興」名義之駕駛執照乙
    枚，交予乙○○收受以供行使，旋乙○○以3 萬,8000 元在
    高雄縣大寮鄉，向某不詳年籍姓名之男子購買車牌號碼TV-3
    541 號自小客車後（原車主黃鋒蕾，下稱本件自小客車），
    即基於行使特種文書之概括犯意，將上開偽造之「鄭振興」
    駕照交由不知情之該男子，在附表一所示汽機車過戶登記書
    上偽簽「鄭振興」署押，並由不知情之人於不詳時、地偽刻
    「鄭振興」印章1 枚後，蓋於附表一所示汽機車過戶登記書
    上而偽造「鄭振興」印文1 枚，持之向監理機關辦理本件自
    小客車過戶，使辦理車籍登記之不知情公務員因而將此不實
    之事項登載於其職務上所掌公文書上，足生損害於監理機關
    車輛管理之正確性及鄭振興。
三、乙○○復意圖不法所有，於95年6 月2 日3 時20分許，爬窗
    侵入位於高雄縣鳳山市○○路○ 段212 巷5 弄10號甲○○住
    處二樓內，竊取甲○○所有之手提包乙只（內含郵局存簿2
    本、中華郵政鳳山郵局識別證1 張、小客車駕駛執照1 張、
    輕機車行照1 張、現金1880元等物）得手後逃逸。嗣於同日
    3 時30分許，駕車行經高雄縣鳳山市○○路○ 段212 巷與濱
    山街口，為警查獲，並扣得上開手提包乙只及第一級毒品海
    洛因小包（毛重1.2 公克，乙○○涉犯毒品危害防制條例部
    分另行偵辦）。乙○○即基於前揭行使偽造特種文書之概括
    犯意，出示上開偽造「鄭振興」名義之駕駛執照供警查驗而
    行使。另基於偽造署押之接續犯意，於同日15時30分至19時
    20分許止，經警帶返製作筆錄時，冒稱是「鄭振興」而應訊
    ，接續於附表二所示之文件欄位上，偽造數量如附表二編號
    1 至4 所示之「鄭振興」名義之簽名及指印，足生損害於真
    正名義人鄭振興及司法機關偵審對象之正確性。
四、案經高雄縣政府警察局鳳山分局報告臺灣高雄地方法院檢察
    署檢察官偵查起訴。
五、本件證據部分除補充：「被告乙○○於本院準備程序及審判
    程序中之陳述」外，餘均引用檢察官起訴書所載（如附件）
    。訊據被告乙○○對上揭事實坦承不諱（見本院95年8 月3
    日準備程序筆錄第3 頁），且查：
（一）被告持偽造「鄭振興」駕照，交由不知情男子，辦理本件
      自小客車過戶，使辦理車籍登記之不知情公務員因而將此
      不實之事項登載於其職務上所掌公文書上，足生損害於監
      理機關車輛管理之正確性及鄭振興之事實，此有偽造「鄭
      振興」駕照影本1 紙、交通部公路總局高雄區監理所95年
      6 月15日高監車字第0950029277號函、汽車過戶登記書1
      紙、車籍作業系統- 查詢認可資料1 紙在卷可查（見警卷
      、95年度偵字第15431 號卷第22、23頁），此部分之事實
     與被告之自白相符，堪信為真實。
（二）被告有於夜間，侵入甲○○住處二樓內，竊取甲○○所有
      之手提包乙只（內含郵局存簿2 本、中華郵政鳳山郵局識
      別證1 張、小客車駕駛執照1 張、輕機車行照1 張、現金
      1880元等物）得手後逃逸之事實，此有扣押物品目錄表、
      贓物認領保管單各1 紙在卷可查（見警卷），此部分之事
      實與被告之自白相符，堪信為真實。
（三）被告於95年6 月2 日3 時30分許，駕車行經高雄縣鳳山市
      ○○路○ 段212 巷與濱山街口，為警查獲時，出示偽造「
      鄭振興」之駕駛執照供警查驗，並於同日15時30分至19時
      20分許止，經警帶返製作筆錄時，冒稱是「鄭振興」而應
      訊，接續於附表二所示之文件欄位上，偽造數量如附表二
      編號1 至4 所示之「鄭振興」名義之簽名及指印，足生損
      害於真正名義人鄭振興及司法機關偵審對象之正確性之事
      實，此有附表二所示文件名稱在卷可查（見警卷），此部
      分之事實與被告之自白相符，堪信為真正。
（四）綜上開所查事證，足認本件事證明確，被告犯行洵堪認定
      。
六、按指印與簽名同有代表行為者之意思，依民法第3 條第3項
    規定，指印有與簽名生同等之效力，其為署押之作用及效力
    與簽名無異，且簽名與捺指印，係出於同一偽造署押之犯意
    ，是其所捺指印雖為被告所有，亦係刑法所稱之署押，而被
    告於附表二所示之文件欄位上或簽名，或按捺指印，僅係表
    明被訊問或詢問者為何人、完成毒品查封程序所需等，尚無
    從表示製作名義人及表彰一定法律上之用意，詢問人亦不必
    將該等文件另行交付被告，該等簽名亦無「收據」之性質，
    是被告此部分所為僅係偽造署押，而無偽造文書之問題，合
    先敘明
七、查被告行為後，如後新舊法對照表所示之本罪刑法第212 條
    、第214 條之銀元、罰金刑、牽連犯、連續犯、數罪併罰之
    相關法律均業經變更，並俱於95年7 月1 日施行，玆經整體
    比較結果，裁判時法並未較為有利，從而依刑法第2條第1項
    規定，自應適用各該行為時法，亦即修正前法至明，此亦有
    最高法院95年度第8 次刑事庭會議決議意旨可參。
（一）被告交付照片供不詳姓名成年男子偽造「鄭振興」名義駕
      駛執照之行為，係犯刑法第212 條之偽造特種文書罪。被
      告與不詳姓名成年男子具有犯意聯絡，行為分擔，為共同
      正犯。
（二）被告乙○○將偽造「鄭振興」名義之駕駛執照委由不知情
      男子於汽機車過戶登記書上新車主名稱（簽章）欄內偽簽
      「鄭振興」署押、偽造「鄭振興」印文後，持以向監理機
      關辦理過戶，使公務員登載不實乙節，核其所為係犯刑法
      216 條、第212 條行使偽造特種文書罪、刑法第216 條、
      第210 行使偽造私文書、刑法第214 條使公務員登載不實
      罪。該不知情男子在汽機車過戶登記書偽簽附表一所示之
      署押、偽造附表一所示印文，為偽造私文書之階段行為，
      且被告偽造私文書後持以行使，其偽造之低度行為應為行
      使之高度行為所吸收，均不另論罪。被告利用不知情之男
      子偽造私文書，向監理機關登記辦理過戶，使公務員登載
      不實，為間接正犯。
（三）被告持偽造「鄭振興」名義駕駛執照，並持以供警方查驗
      行使乙節，核其所為係犯刑法216 條、第212 條行使偽造
      特種文書罪。被告先後2 次行使偽造特種文書行為，均屬
      時間緊接，方法相同，且各觸犯構成要件相同之罪名，顯
      係基於概括犯意為之，依刑法第56條連續犯之規定，論以
      連續行使偽造特種文書罪。被告共同偽造特種文書後持以
      行使，共同偽造之低度行為應為行使之高度行為所吸收，
      不另論罪。又上開連續行使偽造特種文書罪、行使偽造私
      文書、使公務員登載不實罪間，有方法結果之牽連關係，
      應從一重論以行使偽造私文書罪。
（四）被告夜間爬窗侵入住宅竊盜之行為，係犯刑法第321 條第
      1 項第1 款、第2 款之加重竊盜罪。
（五）被告於附表二所示文件上簽名、按捺指印之行為，核其所
      為係犯刑法第217 條偽造署押罪。又被告於附表二所示之
      文件欄位上偽造「鄭振興」之署押，雖先後為之，然係於
      同一刑事案件中之同一或密接時地實施，且侵害同一法益
      ，本難分離而視，且被告冒名應訊，其主觀上亦具始終於
      案件各階段偽造署押遂其犯行之意思，是其於附表二所示
      文件各個偽造署押之舉動、階段應包括評價為單一犯行，
      為接續犯，而論以一罪。
（六）被告所犯行使偽造私文書罪、夜間侵入住宅、踰越安全設
      備竊盜罪、偽造署押罪之3 罪，犯意各別，行為互異，應
      分論併罰。
（七）被告前曾因竊盜案件，經臺灣高等法院高雄分院86年度上
      易字第256 號判決處有期徒刑1 年6 月確定，另因竊盜案
      件，經本院89年度易字第5158號判決處有期徒刑7 月確定
      ，2 罪接續執行，甫於91年10月21日執行完畢，有臺灣高
      等法院被告前案紀錄表1 份在卷可稽，其於5 年以內犯本
      件有期徒刑以上之罪，不論依修正前之刑法第47條，或修
      正後之刑法第47條第1 項之規定，均構成累犯，對被告而
      言並無有利或不利之情形，自不生新舊法比較之問題，應
      逕依修正前之刑法第47條，論以累犯，並加重其刑。
八、玆審酌被告冒用他人名義，偽造駕駛執照，進而辦理汽車過
    戶資料，造成他人誤受被告因使用本件自小客車而發生刑事
    、行政責任，且造成主管機關查緝之困擾，另被告冒名應訊
    ，顯有嫁禍他人，規避自身受刑事訴追可能，造成司法機關
    管理犯罪行為正確性，又被告不思以正當工作賺取金錢，貪
    圖小利，一再竊取他人財物，侵害他人財產安全，被告上開
    犯行，惡性非輕，本不宜輕縱，惟念及其犯後坦承犯行，態
    度良好等一切情狀，爰分別量處如主文所示之刑，並定應執
    行刑，以資懲戒。
九、末查，扣案偽造「鄭振興」駕駛執照1 張，為被告所有，供
    犯罪所用之物，應依刑法第38條第1 項第2 款沒收（被告行
    為後，刑法第38條略作文字修改，然不影響法律效果，故無
    比較新舊法問題）；被告利用不知情人偽刻「鄭振興」印章
    1 枚，雖未扣案，然無證據證明業經滅失，被告身為共同正
    犯，亦應依刑法第38條第1 項第2 款沒收；附表一所示之文
    書，業經被告行使，非被告所有，爰不為沒收之諭知，然附
    表一所示文書上偽造「鄭振興」署押、印文各1 枚，應依刑
    法第219 條之規定，予以宣告沒收，附表二所示偽造「鄭振
    興」署押共31枚（含簽名11枚、指印20枚），應依刑法第21
    9 條之規定，予以宣告沒收沒收。
據上論斷，應依刑事訴訟法第273 條之1 第1 項、第299 條第1
項前段、第310 條之2 、第454 條第2 項，刑法第216 條、第21
0 條、第321 條第1 項第1 款、第217 條、修正前刑法第56條、
修正前刑法第55條後段、修正前刑法第51條第5 款、第47條、第
38條第1 項第2 款、刑法第2 條第1 項前段、刑法第219 條，判
決如主文。
本案經檢察官黃建銘到庭執行職務。
中    華    民    國    95    年    8    月    17     日
                  刑事第二庭  法  官  何佩陵
中    華    民    國    95    年    8     月   17     日
以上正本證明與原本無異。
如不服本判決，應於收受送達後10日內向本院提出上訴書狀。
                              書記官  張家瑜
附錄本件論罪科刑法條
中華民國刑法第210條
偽造、變造私文書，足以生損害於公眾或他人者，處5年以下有
期徒刑。
中華民國刑法第216條
行使第210條至第215條之文書者，依偽造、變造文書或登載不實
事項或使登載不實事項之規定處斷。
中華民國刑法第321條
犯竊盜罪而有左列情形之一者，處6 月以上、5 年以下有期徒刑
：
一  於夜間侵入住宅或有人居住之建築物、船艦或隱匿其內而犯之
者。
二  毀越門扇、牆垣或其他安全設備而犯之者。
三  攜帶兇器而犯之者。
四  結夥三人以上而犯之者。
五  乘火災、水災或其他災害之際而犯之者。
六  在車站或埠頭而犯之者。
前項之未遂犯罰之。
中華民國刑法第217條
偽造印章、印文或署押，足以生損害於公眾或他人者，處 3 年
以下有期徒刑。
盜用印章、印文或署押，足以生損害於公眾或他人者，亦同。
新舊法適用對照表：本罪刑法第212 條、第214 條之銀元、罰金
                  刑，本件牽連犯、連續犯、數罪併罰之相關
                  法律均業經變更，均依刑法第2 條第1 項前
                  段，比較新舊法如下：
┌───────────────────────────────────────────────┐
│附表：                                                                                        │
├──────┬─────────────┬─────────────┬───────┬────┤
│相關變更條文│行為時法（下稱舊法）之內容│裁判時法（下稱新法）之內容│比  較  理  由│備    註│
├──────┼─────────────┼─────────────┼───────┼────┤
│【罰金刑貨幣│依法律應處罰金、罰鍰者，就│中華民國94年1 月7 日法修正│刑法之貨幣單位│經按現行│
│單位之變更】│其原定數額得提高為2 倍至10│施行後，刑法分則編所定罰金│由「元（指銀元│法規所定│
│罰金罰鍰提高│倍（刑法乃係定明10倍）。第│之貨幣單位為新臺幣。94年1 │）」變更為「新│貨幣單位│
│標準條例第1 │1 條所定得提高倍數之規定，│月7 日刑法修正時，刑法分則│臺幣」，且刑法│折算新臺│
│條前段、第5 │於本條例修正後制定之法律，│編未修正之條文定有罰金者，│分則之罰金數額│幣條例第│
│條→刑法施行│不適用之；本條例修正前公布│自94年1 月7 日刑法修正施行│，亦視該分則先│2 條之規│
│法第1 之1條 │之法律，於本條例修正後修正│後，就其所定數額提高為30倍│前曾修正與否，│定折算後│
│第1 項、第2 │其罰金罰鍰數額或法律經全部│。但72年6 月26日至94年1 月│而分別提高3 或│等值，是│
│項          │修正而其罰金罰鍰數額未予變│7 日新增或修正之條文，就其│30倍。        │以新法並│
│            │更者，亦同。              │所定數額提高為3 倍。      │              │未較有利│
│            │                          │                          │              │。      │
├──────┼─────────────┼─────────────┼───────┼────┤
│刑法第33條第│罰金：（銀元）1 元以上。  │罰金：新臺幣1000元以上…。│罰金刑之下限，│舊法有利│
│5 款：罰金刑│                          │                          │由銀元10元（亦│        │
│下限變更    │                          │                          │經提高）即新臺│        │
│            │                          │                          │幣30元，提高為│        │
│            │                          │                          │新臺幣1000元  │        │
└──────┴─────────────┴─────────────┴───────┴────┘
┌──┬───────┬───────┬───────┬────┬────┬──────┐
│條號│  舊法規定    │   新法規定   │   比較理由   │比較依據│比較結果│備考        │
│    │              │              │              │        │何者對行│            │
│    │              │              │              │        │為人有利│            │
├──┼───────┼───────┼───────┼────┼────┼──────┤
│56  │連續數行為而犯│刪除          │一般認為連續犯│修正刑法│舊法    │1.不包括法院│
│    │同一罪名者，以│連續犯之規定廢│在本質上係數行│第2條第1│        │  審理結果認│
│    │一罪論。但得加│除            │為而屬數罪，僅│項前段  │        │  連續犯係接│
│    │重其刑至二分之│              │係基於訴訟經濟│        │        │  續犯或包括│
│    │一            │              │或責任吸收原則│        │        │  上一罪等情│
│    │              │              │之考量，而論以│        │        │  形。      │
│    │              │              │一罪，新法將連│        │        │2.連續之數行│
│    │              │              │後，除非符合「│        │        │  為須均在舊│
│    │              │              │接續犯」或「包│        │        │  法時期始可│
│    │              │              │括的一罪」之情│        │        │  ，如部分行│
│    │              │              │形，可認為構成│        │        │  為發生在新│
│    │              │              │單一之犯罪外，│        │        │  法施行後，│
│    │              │              │均應認係數罪併│        │        │  則該部分應│
│    │              │              │罰。          │        │        │  逕適用新法│
│    │              │              │              │        │        │  。        │
└──┴───────┴───────┴───────┴────┴────┴──────┘
┌──┬───────┬───────┬───────┬────┬────┬──┐
│條號│  舊法規定    │   新法規定   │   比較理由   │比較依據│比較結果│備考│
│    │              │              │              │        │何者對行│    │
│    │              │              │              │        │為人有利│    │
├──┼───────┼───────┼───────┼────┼────┼──┤
│55條│犯一罪而其方法│刪除          │鑑於牽連犯之實│修正刑法│舊法    │如論│
│後段│或結果之行為犯│              │質根據難有合理│第2條第1│        │以想│
│    │他罪名者，    │              │說明，且其存在│項前段  │        │像競│
│    │從一重處斷    │              │亦有擴大既判力│        │        │合犯│
│    │              │              │範圍，而有鼓勵│        │        │時，│
│    │              │              │犯罪之嫌，而予│        │        │新舊│
│    │              │              │刪除，其後在適│        │        │法無│
│    │              │              │用上得視其具體│        │        │輕重│
│    │              │              │情形，分別論以│        │        │之別│
│    │              │              │想像競合犯或數│        │        │。  │
│    │              │              │罪併罰予以處斷│        │        │    │
│    │              │              │。如依新法應數│        │        │    │
│    │              │              │罪併罰，而舊法│        │        │    │
│    │              │              │可依裁判上一罪│        │        │    │
│    │              │              │論處，被告行為│        │        │    │
│    │              │              │後之新法非有利│        │        │    │
│    │              │              │於被告，仍應適│        │        │    │
│    │              │              │用被告行為時之│        │        │    │
│    │              │              │舊法。        │        │        │    │
└──┴───────┴───────┴───────┴────┴────┴──┘
┌──┬───────┬───────┬───────┬────┬────┬──┐
│條號│  舊法規定    │   新法規定   │   比較理由   │比較依據│比較結果│備考│
│    │              │              │              │        │何者對行│    │
│    │              │              │              │        │為人有利│    │
├──┼───────┼───────┼───────┼────┼────┼──┤
│51條│宣告多數有期徒│宣告多數有期徒│新法為兼顧數罪│修正刑法│舊法    │    │
│第5 │刑者，於各刑中│刑者，於各刑中│併罰及單純數罪│第2條第1│        │    │
│款  │之最長期以上，│之最長期以上，│之區別，及刑罰│項前段  │        │    │
│    │各刑合併之刑期│各刑合併之刑期│衡平原則，乃對│        │        │    │
│    │以下，定其刑期│以下，定其刑期│於有期徒刑合併│        │        │    │
│    │。但不得逾20年│。但不得逾30年│定應執行刑之上│        │        │    │
│    │。            │。            │限予以提高至30│        │        │    │
│    │              │              │年，與舊法上限│        │        │    │
│    │              │              │20年相比較，被│        │        │    │
│    │              │              │告行為後之新法│        │        │    │
│    │              │              │顯不利於被告，│        │        │    │
│    │              │              │自應適用行為時│        │        │    │
│    │              │              │之舊法。      │        │        │    │
└──┴───────┴───────┴───────┴────┴────┴──┘
附表一
汽車過戶登記書：新車主名稱（簽章）欄上簽有「鄭振興」署押1
枚、蓋有「鄭振興」印文1枚。
附表二
┌─┬─────────┬────┬────┬─────┐
│編│文   件   名   稱 │欄    位│偽造署名│偽造指紋捺│
│號│                  │        │        │印畫押    │
├─┼─────────┼────┼────┼─────┤
│1 │警詢筆錄          │應告知事│3枚     │9枚       │
│  │                  │項欄、筆│        │          │
│  │                  │錄內容、│        │          │
│  │                  │騎縫、被│        │          │
│  │                  │詢問人欄│        │          │
│  │                  │        │        │          │
│  │                  │        │        │          │
│  │                  │        │        │          │
├─┼─────────┼────┼────┼─────┤
│2 │搜索扣押筆錄、扣押│受執行人│5枚     │6 枚（起訴│
│  │物品目錄表、扣押物│所有人  │        │書附表誤繕│
│  │品收據            │在場人  │        │為5枚）   │
│  │                  │        │        │          │
│  │                  │        │        │          │
│  │                  │        │        │          │
│  │                  │        │        │          │
├─┼─────────┼────┼────┼─────┤
│3 │口卡資料          │        │1枚     │1枚       │
├─┼─────────┼────┼────┼─────┤
│4 │獲案煙毒證物袋    │嫌犯簽章│2枚     │4枚       │
│  │                  │欄      │        │          │
└─┴─────────┴────┴────┴─────┘


司法院資訊處製作；財團法人民間司法改革基金會備份。
